【裁判字號】    98,訴,1868
【裁判日期】    990510
【裁判案由】    侵權行為損害賠償
【裁判全文】
臺灣高雄地方法院民事判決              98年度訴字第1868號
原      告  甲○○
訴訟代理人  呂郁斌律師
複代理人    陳清朗律師
被      告  乙○○
上列當事人間因過失傷害案件，原告提起刑事附帶民事訴訟請求
侵權行為損害賠償（97年度審交附民字第40號），經刑事庭裁定
移送審理，本院民國99年4 月15日言詞辯論終結，判決如下：
    主      文
被告應給付原告新台幣壹佰柒拾壹萬貳仟陸佰玖拾元，及自民國
九十七年七月三日起至清償日止，按年息百分之五計算之利息。
原告其餘之訴駁回。
訴訟費用由被告負擔十分之七，餘由原告負擔。
本判決第一項於原告以新台幣伍拾柒萬元為被告供擔保後得假執
行。
原告其餘假執行之聲請駁回。
    事實及理由
一、被告經合法通知，無正當理由未於最後言詞辯論期日到場，
    核無民事訴訟法第386條所列各款情形，爰依原告之聲請，
    由其一造辯論而為判決。
二、原告主張：被告於民國96年9 月1 日7 時15分許，駕駛車號
    9671-TE 號自小客車，沿高雄市三民區○○○路由南往北方
    向行駛，於行經該路與承德路設有左轉保護時相燈號號誌之
    交岔路口時，因疏未注意車前狀況隨時採取必要之安全措施
    ，且應遵守道路交通號誌之指示，及轉彎車應禮讓直行車先
    行等過失，於未注意原告騎乘機車行經該交岔路口、未等待
    左轉燈專用號誌亮起、未禮讓直行車之原告先行即貿然左轉
    往西行駛，致與原告騎乘之車號7HJ-553號機車發生碰撞（
    下稱本件交通事故），原告因而受有左股骨開放性骨折、頭
    部外傷、腦神經損傷、肺炎、脂肪栓塞、胸壁挫傷、創傷性
    氣胸、其他特定之胸腔內器官損傷及創傷性腦傷合併認知功
    能障礙等傷害。爰依侵權行為之法律關係求被告賠償已支出
    之醫療費用及因原告無法到校上課須請家教授課所額外支出
    之費用新臺幣（下同）456,767元、喪失勞動能力之工作損
    失543,233 元及精神慰撫金1,000,000元，合計共2,000,000
    元等語。並聲明：被告應給付原告2,000,000元，及自起訴
    狀繕本送達翌日起至清償日止，按年息5%計算之利息；願供
    擔保，請准宣告假執行。
三、被告未於言詞辯論期日到場，於以前之辯論期日則以：其就
    本件交通事故之發生確有過失、原告已支出醫療費用及因原
    告無法到校上課須請家教授課所額外支出之費用456,76 7元
    及受有喪失勞動能力之工作損失543,233 元等部份不爭執，
    就原告請求精神慰撫金1,000,000元部份是否適當，由法院
    斟酌，其願就原告所得請求之數額扣除強制汽車責任保險賠
    償金額後之剩餘數額分期給付等語，資為抗辯。並聲明：駁
    回原告之訴。
四、兩造爭執及不爭執事項：
（一）不爭執事項：
  １、兩造於96年9月1日7時15分許，在高雄市三民區○○○路
      與承德路設有左轉保護時相燈號號誌之交岔路口，因被告
      未注意原告騎乘機車行經該交岔路口、未等待左轉燈專用
      號誌亮起、未禮讓直行車之原告先行即貿然左轉往西行駛
      之過失，致發生本件交通事故。
  ２、原告因本件交通事故，受有左股骨開放性骨折、頭部外傷
      、腦神經損傷、肺炎、脂肪栓塞、胸壁挫傷、創傷性氣胸
      、其他特定之胸腔內器官損傷及創傷性腦傷合併認知功能
      障礙等傷害。有原告之診斷證明書在卷可稽。
  ３、被告因本件交通事故涉犯過失傷害罪，經臺灣高雄地方法
      院檢察署檢察官以97年度偵字第9184號起訴書提起公訴，
      經本院97年度審交易字第140 號刑事判決判處有期徒刑3
      月，檢察官提起上訴，嗣經臺灣高等法院高雄分院98年度
      交上易字第12號刑事判決駁回上訴確定。有刑事判決及本
      院調取之上開刑事卷卷宗在卷可佐。
  ４、原告因本件交通事故已支出醫療費用及因原告無法上課須
      請家教授課而額外支出之費用共456,76 7元，並受有喪失
      勞動能力之工作損失543,233元（卷第86-110頁）。
  ５、原告已領取強制汽車責任保險賠償金額87,310元。有旺旺
      友聯產物保險股份有限公司函在卷可稽（卷第57頁）。
（二）爭執事項：
      原告所得請求被告賠償之數額應為多少？
五、得心證之理由：
（一）按「因故意或過失，不法侵害他人之權利者，負損害賠償
      責任。」；「汽車、機車或其他非依軌道行駛之動力車輛
      ，在使用中加損害於他人者，駕駛人應賠償因此所生之損
      害。但於防止損害之發生，已盡相當之注意者，不在此限
      。」；「不法侵害他人之身體或健康者，對於被害人因此
      喪失或減少勞動能力或增加生活上之需要時，應負損害賠
      償責任。」；「不法侵害他人之身體、健康、名譽、自由
      、信用、隱私、貞操，或不法侵害其他人格法益而情節重
      大者，被害人雖非財產上之損害，亦得請求賠償相當之金
      額。」，民法第18 4條第1項前段、第191條之2、第193條
      第1項、第19 5條第1項前段分別定有明文。被告駕車過失
      肇事致原告受有上開傷害之事實屬實，業見前述，原告自
      得依上開規定請求被告賠償因此所受之財產上及非財產上
      損害。
（二）原告所請求之精神慰撫金，應以多少為合理？
      按，精神慰撫金金額之酌定，除被害人所受之傷害程度外
      ，尚應審酌兩造之身份地位、學識經歷、財產狀況、痛苦
      程度等情節而定之。本院審酌原告因本件車禍而受有左股
      骨開放性骨折、頭部外傷、腦神經損傷、肺炎、脂肪栓塞
      、胸壁挫傷、創傷性氣胸、其他特定之胸腔內器官損傷及
      創傷性腦傷合併認知功能障礙等情節重大之傷害，其傷勢
      甚重，且須多處及多次開刀，其肉體上及精神所受之痛苦
      甚重；原告車禍發生時為學生，名下無財產；被告為高職
      畢業，肇事當時失業，前曾擔任銀行行員，每月之收入約
      25,000元，名下有房屋及土地等不動產2筆，價值共1,649
      ,587 元等情，業據兩造陳明在卷，並有兩造之稅務電子
      閘門財產所得調件明細表（卷第11頁以下）在卷可稽等，
      兩造之上開身分、地位、經濟能力，及原告所受之精神痛
      苦程度等一切情狀，認原告請求1,000,000 元之精神慰撫
      金，尚屬過高，而應以800,000元始為合理適當，其此部
      份之請求，應予准許；至原告逾此數額之請求，應認過高
      ，不應准許。
（三）原告所得請求之賠償金額為何？
  １、綜上所述各項金額，原告所得請求被告賠償之金額如下：
      醫療費用及因原告無法上課須請家教授課而額外支出之費
      用共456,767 元、喪失勞動能力之工作損失543,233 元、
      精神慰撫金800,000元，合計共1,800,000元。
  ２、再按「保險人依本法規定所為之保險給付，視為被保險人
      損害賠償金額之一部分；被保險人受賠償請求時，得扣除
      之。」，強制汽車責任保險法第32條定有明文。原告共已
      領取汽車強制責任保險理賠87,310元，為兩造不爭執之事
      實，業見前述。從而原告得請求被告賠償之金額，於扣除
      已領取之上開強制汽車責任險賠償之87,310元保險金額後
      ，得請求被告賠償之金額應為1,712,690 元。
六、綜上所述，原告依侵權行為之法律關係請求被告給付之上開
    金額，於原告得請求被告給付1,712,690 元，及自起訴狀繕
    本送達翌日之97年7月3日起至清償日止，按年息5%計算之利
    息部份，為有理由，應予准許；至於原告逾此部分之請求，
    為無理由，應予駁回。
七、本判決主文第1 項就原告勝訴部份，原告陳明願供擔保，聲
    請宣告假執行，經核並無不合，爰酌定相當之擔保金額併予
    宣告之。至原告其餘假執行之聲請，因訴之駁回而失所依附
    ，不應准許，應併予駁回。
八、訴訟費用負擔之依據：民事訴訟法第79條。
中    華    民    國    99    年    5     月    10    日
                  民事第四庭    法  官  郭文通
正本係照原本作成。
如對本判決上訴，須於判決送達後20日內向本院提出上訴狀。
中    華    民    國    99    年    5     月    10    日
                                書記官  黃琬婷

司法院資訊處製作；財團法人民間司法改革基金會備份。
